【裁判字號】    89,訴,8
【裁判日期】    891013
【裁判案由】    更正土地登記
【裁判全文】
高雄高等行政法院判決
                                    八十九年度訴字第八號
原      告  甲○○
            乙○○
            丙○○
            丁○○
兼 右 四人
訴訟代理人  戊○○
            己○○
被      告  台南縣政府
代  表  人  庚○○
右當事人間因更正土地登記事件，原告提起行政訴訟，本院判決
如左：
    主  文
原告之訴駁回。
訴訟費用由原告負擔。
    事  實
一、事實概要：原告主張渠等所有座落台南縣新化鎮○○段太子
    廟小段九五七－二、九五七－三號兩筆建（現改編為新音段
    四○、四○－一、四二、四二－一號）於光復未久後，為地
    方政府強行舖設道路，並逕將地目改為「道」，命名為「忠
    孝街」以供人車通行，迄今並未經徵收及補償等法定程序，
    因地方政府目前已在舊街之平行部位，經徵收及補償之程序
    ，另闢一寬廣之新「忠孝街」，以取代舊街而供人車通行，
    並將舊街隨意棄置，亦不發還原所有人。原告曾請求被告將
    上開土地「道」地目予廢除，並將之回復原有「建」地目，
    使原告能繼續使用土地，惟被告未置可否，經原告提起訴願
    後，已經台灣省政府以八十八年三月九日以府訴三字第一四
    八九一二號訴願決定書，將原處分撤銷，並由原處分機關另
    為處分，但被告迄未另作適當之處分措施，故依行政訴訟法
    第八條第一項、第三項之規定起訴，請求被告應將新化鎮新
    音四○、四○之一、四二、四二之一號等四筆土地均回復為
    「建」地目後，並分別將使用權以書面點交原告等人管領云
    云。
二、兩造聲明：
（一）原告聲明：求為判決一、被告應將新化鎮○○段四○、四
      ○之一號等兩筆土地均回復原「建」地地目後，將使用權
      以書面點交與原告甲○○、戊○○、乙○○三人管領。二
      、被告應將同段四二、四二之一號等兩筆土地均回復原「
      建」地目後，將使用權以書面點交與原告丁○○、己○○
      、丙○○三人管領。
（二）被告聲明：求為判決駁回原告之訴。
二、兩造之爭點：原告主張渠等所有之系爭土地，為地方政府強
    行舖設道路，並逕將地目改為「道」，迄今並未經徵收及補
    償等法定程序，為此本於民法第七百六十五條、七百六十七
    條及大法官會議釋字第四百號解釋，請求被告應將系爭土地
    「道」地目予廢除，並將之回復原有「建」地目後，分別點
    交土地使用權與原告等人使用云云，被告則以原告曾於八十
    七年十一月六日在新化鎮公所協調並取得共識作成結論為（
    一）牛港公廟位於現有巷道地，應辦理遷移。（二）協商利
    用新音段六六三、六六四、六六七號土地作為巷道用地，至
    少四Ｍ寬巷道，巷道寬度不足四Ｍ段落由土地相關業主自行
    協調補足，再依台灣省建築規則第六條辦理三六、四○、四
    二號土地為廢道。故被告乃以八十八年三月二十四日府工都
    字第五○○二九號函作成處分，仍請原告依八十七年十一月
    六日新化鎮公所協調結論辦理，並非原告所稱未作適當之處
    分措施等語置辯。
    理  由
一、按原告之訴、依其所訴之事實，在法律上顯無理由者，行政
    法院得不經言詞辯論，逕以判決駁回之，行政訴訟法第一百
    零七條第三項定有明文。
二、本件原告係請求判命被告應將新化鎮○○段四○、四○之一
    、四二、四二之一號等四筆土地回復「建」地地目後，分別
    將使用權以書面點交與原告等人管領。其中關於被告應將系
    爭四筆土地均回復「建」地目部分，係屬行政訴訟法第五條
    第一項請求被告為特定內官行政處分之訴訟，然因其前經被
    告以八十七年八月三十一日八十七府工都字第一五四五五二
    號函否准其請求後，經提起訴願，業經台灣省政府以八十八
    年三月九日府訴三字第一四八九一二號訴願決定書，將原處
    分撤銷，並由原處分機關（即被告）另為處分。而原告若認
    被告於八十八年三月二十四日以八八府工都字第五○○二九
    號函示之意旨，並非針對其訴求所為之行政處分，且迄今已
    逾法定期間，應作為不作為，致損害其權利，應可依新修正
    之訴願法第二條之規定，提起訴願，若不服訴願決定，始得
    向本院提起行政訴訟，其未經訴願程序，逕行起訴，即與上
    開行政訴訟法第五條第一項規定之課予義務訴訟要件不合，
    業經本院另以裁定駁回之。則原告請求被告應為廢上巷道之
    訴既已經本院駁回，足見系爭土地現作為巷道使用，尚未經
    廢止，其將來是否准許，仍應待被告機關核定。從而原告請
    求被告於廢止巷道後點交系爭土地使用權，自屬欠缺保護之
    必要。至原告所引民法第七百六十五條、七百六十七條及司
    法院大法官會釋字第四百號解釋，均非得作為本件公法上財
    產給付（即點交系爭土地使用權）之依據，何況土地使用權
    係伴隨本權而發生，亦無從單獨交付，是本件原告請求被告
    交付土地使用權，依其所訴之事實，在法律上顯無理由，爰
    不經言詞辯論，逕以判決駁回之。
三、本件原告所為點交土地使用權之請求，既因其公法上給付請
    求權不存在而無理由，故兩造關於系爭土地應否廢道之陳述
    及舉證，本院即無再予論述之必要，併予敘明。
四、據上論結，本件原告之訴為無理由，依行政訴訟法第九十八
    條第三項前段、第一百零七條第三項、第一百零四條、民事
    訴訟法第八十五條第一項前段，判決如主文。
中    華    民    國   八十九   年   十   月   十三   日
            高雄高等行政法院第一庭
                    審判長  法  官  陳  光  秀
                            法  官  楊  惠  欽
                            法  官  呂  佳  徵
右為正本係照原本作成。
如不服本判決，應於送達後二十日內，向本院提出上訴狀並表明
上訴理由，如於本判決宣示後送達前提起上訴者，應於判決送達
後二十日內補提上訴理由書（須按他造當事人人數附繕本）。
中    華    民    國   八十九   年   十   月   十六   日
                        法院書記官  邱  揚  勝


司法院資訊處製作；財團法人民間司法改革基金會備份。
